【裁判字號】    97,訴,3861
【裁判日期】    971023
【裁判案由】    毒品危害防制條例
【裁判全文】
臺灣臺中地方法院刑事判決              97年度訴字第3861號
公  訴  人  臺灣臺中地方法院檢察署檢察官
被      告  乙○○
                    （現於臺灣臺中監獄執行中）
上列被告因違反毒品危害防制條例案件，經檢察官提起公訴（九
十七年度毒偵字第三八三三號），被告於準備程序就被訴事實均
為有罪之陳述，本院合議庭裁定由受命法官獨任逕行簡式審判程
序，並予判決如下：
    主    文
乙○○施用第一級毒品，累犯，處有期徒刑壹年貳月。
    犯罪事實
一、乙○○前於民國九十二年間，曾因施用毒品案件，經本院裁
    定送觀察勒戒後，認無繼續施用毒品之傾向，於九十二年五
    月十六日出所，並由臺灣臺中地方法院檢察署檢察官以九十
    二年度毒偵字第一二九一號為不起訴處分確定；復於前開觀
    察勒戒執行完畢後五年內之九十五年間，再因施用毒品案件
    ，經本院以九十五年度訴字第一五四二號分別判處有期徒刑
    九月、四月，並定應執行刑為有期徒刑一年，後再由臺灣高
    等法院臺中分院以九十五年度上訴字第一九五一號判決駁回
    上訴而告確定；乙○○另於九十六年間，復因施用毒品案件
    ，經本院以九十六年度訴字第九五０號判處有期徒刑九月、
    四月，並定應執行刑為有期徒刑一年確定；前開二案後經接
    續為執行，其入監執行後，又因減刑條例之實施，而於九十
    六年八月二十八日因徒刑易科執行完畢；詎乙○○仍不知悔
    改，明知毒品海洛因、甲基安非他命業經公告分別列為毒品
    危害防制條例之第一級、第二級毒品，不得非法持有、施用
    ，因未戒除施用毒品海洛因、甲基安非他命之惡習，仍基於
    施用第一級毒品海洛因與第二級毒品甲基安非他命之犯意，
    於九十七年六月二日十四時許，在其友人陳吉村（所涉毒品
    犯嫌，由檢察官另行偵辦）位於臺中市○○街一０號三樓之
    四之住處內，以將毒品海洛因與甲基安非他命混合後，置於
    玻璃球內加以燒烤，使之產生煙霧後，再以口鼻吸取其煙氣
    之方式，而以一行為同時施用毒品海洛因及甲基安非他命一
    次。嗣乙○○於九十七年六月四日十四時二十分許，在友人
    陳吉村之上開住處內，為警持本院核發之搜索票搜索查獲，
    其且經員警徵得其同意後，採集尿液送請鑑驗，因嗎啡（毒
    品海洛因之代謝物）及甲基安非他命俱呈現陽性反應，始由
    警進而查悉上情。
二、案經臺中市警察局第五分局報請台灣台中地方法院檢察署檢
    察官偵查起訴。
    理    由
一、上開犯罪事實，業經被告乙○○於本院訊問時坦認不諱，而
    被告為警查獲後所採取之尿液，經送請中山醫學大學附設醫
    院檢驗科藥物檢測中心檢驗結果，嗎啡（毒品海洛因之代謝
    物）與甲基安非他命均呈現陽性反應，有該中心出具之尿液
    檢驗報告一份附卷可稽（見警卷第九頁），足見被告上開自
    白，確與客觀事實相符，堪予採認。另按九十二年七月九日
    新修正之毒品危害防制條例刪除二犯及三犯之規定，一改修
    法前繁雜之處遇程序，僅將施用毒品者簡化區分為初犯、再
    犯，並認施用毒品者係屬病患性犯人，以觀察、勒戒戒除其
    身癮，並以強制戒治去除其心癮。經觀察、勒戒或強制戒治
    執行完畢釋放後，若係五年後再犯該條例第十條施用毒品罪
    者，與同條例第二十條第一項、第二項關於「初犯」之處理
    方式相同，檢察官應先聲請法院裁定令被告入勒戒處所觀察
    、勒戒，並視有無繼續施用毒品傾向，決定應予釋放、為不
    起訴之處分，或應聲請法院裁定令入勒戒處所強制戒治；若
    係五年內「再犯」同條例第十條施用毒品罪者，依同條例第
    二十三條第二項規定，檢察官則應依法追訴。觀諸該條例第
    二十條第三項之修正理由：「觀察、勒戒或強制戒治五年後
    再犯者，顯見前所實施之觀察、勒戒或強制戒治已足以遮斷
    其施用毒品之癮，為期自新及協助其戒除毒癮，對此五年後
    再犯者，爰明定仍適用初犯之規定，先經觀察、勒戒、強制
    戒治之程序。」及同條例第二十三條第二項之修正理由：「
    為配合簡化施用毒品犯之刑事處遇程序，並鑑於經觀察、勒
    戒或強制戒治執行完畢釋放後五年內再犯者，其再犯率甚高
    ，原據以實施之觀察、勒戒及強制戒治既已無法收其實效，
    自應施以刑事處遇。」，顯然如施用毒品者係前經觀察、勒
    戒或強制戒治等治療程序執行完畢五年後，始再施用毒品之
    「初犯」，因前所執行之觀察、勒戒或強制戒治已足收戒除
    毒癮之效，自應重新執行觀察、勒戒或強制戒治等治療程序
    ，並於治療程序執行完畢後，由檢察官為不起訴處分，毋庸
    對之追訴處罰；反之，在「再犯」之情形，因其先前所為治
    療程序顯未能收戒斷毒癮之效，且考量施用毒品者之再犯率
    偏高，乃簡化其刑事處遇程序，而逕予追訴處罰，不再施以
    治療程序。參酌上開立法理由，修正毒品危害防制條例就施
    用毒品者，祇於「初犯」及「五年後再犯」二種情形，有其
    追訴條件之限制，即須於初犯經觀察、勒戒或強制戒治釋放
    後，五年內均無施用毒品之行為，始能認其前所實施之觀察
    、勒戒或強制戒治已足遮斷毒癮，而得於五年後再犯時，再
    予適用初犯之規定，重行觀察、勒戒等程序。倘五年內已經
    再犯，被依法追訴處罰，縱其第三次（或第三次以上）施用
    毒品之時間在初犯釋放五年以後，即與「五年後再犯」之情
    形有別，且因已於「五年內再犯」，顯見其再犯率甚高，原
    實施觀察、勒戒或強制戒治，已無法收其實效，而無五年戒
    斷期之存在，自無再經觀察、勒戒及強制戒治之必要，應由
    檢察官逕行起訴，始符新法修正之本旨。查本件被告前於九
    十二年間，即曾因施用毒品案件，經本院裁定送觀察、勒戒
    後，認無繼續施用毒品之傾向，於九十二年五月十六日出所
    ，並由臺灣臺中地方法院檢察署檢察官以九十二年度毒偵字
    第一二九一號為不起訴處分確定；其於觀察、勒戒執行完畢
    後之五年內，復於九十五年間，因施用毒品案件，經本院以
    九十五年度訴字第一五四二號判處有期徒刑九月、四月，並
    定應執行刑為有期徒刑一年，後且由臺灣高等法院臺中分院
    以九十五年度上訴字第一九五一號判決駁回上訴而告確定，
    此有臺灣高等法院被告前案紀錄表附卷可考，被告於上開觀
    察、勒戒執行完畢後，既曾於五年內再犯毒品危害防制條例
    第十條之罪，並業經判刑確定，本次被告復行觸犯毒品危害
    防制條例第十條之罪，自非屬毒品危害防制條例第二十條第
    三項所定「五年後再犯」之情形，而應依法追訴處罰。綜此
    ，本件事證已臻明確，被告施用毒品海洛因及甲基安非他命
    之犯行，均洵堪認定。
二、按海洛因、甲基安非他命分屬毒品危害防制條例第二條第二
    項第一款、第二款所指之第一級、第二級毒品，核被告乙○
    ○所為，係犯毒品危害防制條例第十條第一項之施用第一級
    毒品罪及同法條第二項之施用第二級毒品罪。被告施用前持
    有第一級毒品及第二級毒品之低度行為，分別為其施用第一
    級毒品與第二級毒品之高度行為所吸收，均不另論罪。又被
    告於審理時供稱：伊係將毒品海洛因及甲基安非他命一併置
    入玻璃球吸食器內加熱燒烤，使之產生煙氣，再一併予以吸
    食等語綦詳（見本院卷第一五頁反面），公訴人既未能提出
    其他確切證據證明被告係分別施用毒品海洛因及甲基安非他
    命，而使二罪行截然可分，徒以二種毒品之效果不同，一般
    當不至於同時施用等語而為主觀之臆測，尚嫌率斷，本件依
    「罪疑惟輕」之原則，仍應認被告上開供述應可採信。被告
    既於同時同地施用毒品海洛因及甲基安非他命，係一行為同
    時觸犯施用第一級毒品罪及施用第二級毒品罪，為想像競合
    犯，應依刑法第五十五條之規定，從一重之施用第一級毒品
    罪處斷。公訴人認被告所犯施用第一級毒品及第二級毒品犯
    行二罪間，應予分論併罰，容有未洽，應併指明。另被告有
    前揭犯罪事實欄所載之經有期徒刑宣告及執行完畢之情形，
    此有前開臺灣高等法院被告前案紀錄表可按，被告於有期徒
    刑執行完畢後，五年內再故意犯本件有期徒刑以上之罪，構
    成累犯，應依法加重其刑。爰審酌被告前已因施用毒品犯行
    經觀察勒戒及有期徒刑之執行，竟仍故態復萌，復行施用毒
    品不輟，無視於毒品對於自身健康之戕害及國家對於杜絕毒
    品犯罪之禁令；惟衡酌施用毒品係屬自戕行為，被告犯罪手
    段尚屬平和，亦未因此而危害他人，所生損害尚非鉅大，且
    被告犯後於本院終能坦承犯行，尚見悔意之犯罪後態度，暨
    施用毒品者均有相當程度之成癮性及心理依賴，其犯罪心態
    與一般刑事犯罪之本質並不相同，應側重適當之醫學治療及
    心理矯治為宜等一切情狀，量處如主文所示之刑。
據上論斷，應依刑事訴訟法第二百七十三條條之一第一項、第二
百九十九條第一項前段，毒品危害防制條例第十條第一項、第二
項，刑法第十一條前段、第五十五條、第四十七條第一項，判決
如主文。
本案經檢察官甲○○到庭執行職務。
中    華    民    國    97    年    10    月    23    日
                  刑事第三庭  法  官  陳思成
上正本證明與原本無異。
如不服本判決，應於收受送達後10日內向本院提出上訴書狀（應
敘述具體理由並附繕本）。
上訴書狀如未敘述理由，應於上訴期間屆滿後20日內補提理由書
於本院。
                              書記官  吳詩琳
中    華    民    國    97    年    10    月    23    日
附錄論罪科刑法條
毒品危害防制條例第十條
施用第一級毒品者，處六月以上五年以下有期徒刑。
施用第二級毒品者，處三年以下有期徒刑。


司法院資訊處製作；財團法人民間司法改革基金會備份。
